臺灣新北地方法院刑事判決
110年度簡上字第367號
上  訴  人  
即  被  告  蔡瑞安


                    （另案於法務部○○○○○○○執行中，現寄押於法務部○○○○○○○○○○○）
選任辯護人  呂立彥律師（法扶律師）
上列上訴人即被告因竊盜案件，不服本院中華民國110年5月12日
110年度簡字第1012號第一審判決（聲請簡易判決處刑案號：臺
灣新北地方檢察署109年度偵字第33784號、第33853號、第42825
號、110年度偵字第569號、第1018號、第2268號），提起上訴，
本院管轄之第二審合議庭判決如下：
  　主　文
原判決撤銷。
蔡瑞安犯如附表所示之罪，各處如附表所示之刑及沒收。得易科
罰金之有期徒刑部分，應執行有期徒刑玖月，如易科罰金，以新
臺幣壹仟元折算壹日。
    事　實
一、蔡瑞安意圖為自己不法之所有，基於竊盜之犯意，分別於如
    附表所示之時間、地點，以如附表所示之方法，竊取如附表
    所示之財物。嗣經警方據報到場處理及調閱監視器後，始循
    線查獲上情。
二、案經陳聖瑾、游慧怡及洪美麗訴由新北市政府警察局三重分
    局報告臺灣新北地方檢察署檢察官偵查後聲請簡易判決處刑
    。
　　理　由
一、證據能力部分：
  ㈠按被告以外之人於審判外之言詞或書面陳述，除法律有規定
    者外，不得作為證據；又被告以外之人於審判外之陳述，雖
    不符同法第159條之1至第159條之4之規定，而經當事人於審
    判程序同意作為證據，法院審酌該言詞陳述或書面陳述作成
    時之情況，認為適當者，亦得為證據；而當事人、代理人或
    辯護人於法院調查證據時，知有第159條第1項不得為證據之
    情形，而未於言詞辯論終結前聲明異議者，視為有前項之同
    意，刑事訴訟法第159條第1項、第159條之5分別定有明文。
    查本判決所引用被告蔡瑞安以外之人於審判外所為陳述，雖
    均屬傳聞證據，然本件當事人對於本判決下列所引用之供述
    證據，於本院準備程序中表示同意有證據能力，且迄至言詞
    辯論終結前亦未聲明異議，本院審酌該等具有傳聞證據性質
    之證據製作時之情況，尚無違法不當及證明力明顯過低之瑕
    疵，應無不宜作為證據之情事，認以之作為本案之證據，應
    屬適當，依刑事訴訟法第159條之5之規定，認該等證據資料
    均有證據能力。
  ㈡至於本判決所引用之非供述證據部分，與本案待證事實均有
    關連性，亦無證據證明係實施刑事訴訟程序之公務員以不法
    方式所取得，依刑事訴訟法第158條之4之反面解釋，當有證
    據能力，復於本院審理時，提示並告以要旨，使當事人充分
    表示意見，自得為證據使用。
二、認定事實所憑之證據及理由：
　㈠上開犯罪事實，業據被告於本院審理中均坦承不諱（見本院
    卷第289頁），核與證人即告訴人陳聖瑾、游慧怡、洪美麗
    、被害人王俐閔、張梚晶、周曉琳於警詢中之證述情節相符
    （見偵33784卷第6-7頁，偵33853卷第8-10頁反面，偵42825
    卷第8-9頁反面，偵2268卷第6-7頁，偵569卷第6-7頁，偵10
    18卷第6-7頁），復有新北市○○區○○○路0號統一超商監視器
    照片6張、新北市○○區○○街000巷00號前監視器照片6張、新
    北市○○區○○街000號美廉社超商監視器照片6張、新北市○○區
    ○○○路000號全家超商監視器照片4張、新北市○○區○○街00號
    騎樓阿和檳榔攤監視器照片6張、新北市○○區○○街00號統一
    超商監視器照片12張、中正北路378號全家超商現場照片2張
    在卷可參（見偵33784卷第8頁，偵33853卷第11-12頁，偵42
    825卷第11頁，偵2268卷第9-10頁，偵569卷第8頁，偵1018
    卷第8-10頁，偵2268卷第11頁），足認被告前開任意性自白
    核與事實相符，堪以採信。
　㈡綜上所述，本案事證明確，被告前開犯行均堪以認定，應予
    依法論科。
三、論罪科刑：
　㈠核被告附表編號1至4、6所為，均係犯刑法第320條第1項之普
    通竊盜罪；其就附表編號5所為，係犯同條第3項、第1項之
    竊盜未遂罪。被告所犯上開6罪間，犯意各別，行為互殊，
    應予分論併罰。
　㈡被告就附表編號5所示部分，雖已著手實行竊盜行為，然尚未
    生他人所有財物已置於其實力支配下之結果，是此部分之犯
    罪自屬未遂，應依刑法第25條第2項規定，按既遂犯之刑減
    輕之。
　㈢按行為時因精神障礙或其他心智缺陷，致其辨識行為違法或
    依其辨識而行為之能力，顯著減低者，得減輕其刑，刑法第
    19條第2項定有明文。查被告前因另案被訴竊盜案件（犯罪
    時間為民國108年11月14日至109年5月23日），經本院以110
    年度簡上字第84號案件審理（下稱前案），並於110年4月12
    日送請亞東紀念醫院鑑定被告案發時之精神狀況，該院參酌
    被告之個人生活史及疾病史、案情經過，並對被告為心理衡
    鑑後，鑑定結果為：「被告之精神科診斷為中度智能不足。
    此次鑑定中，被告之個人生活史即呈現自學齡時期的學習能
    力及生活功能不佳，成年後社會及職業功能不佳，鑑定時亦
    呈現語言表達較不流暢，理解力不佳，認知判斷能力明顯不
    佳。被告智能與同儕相比明顯不佳、判斷力差，因金錢管理
    能力不佳，常因缺錢用而萌生偷竊金錢的意圖，多年來頻繁
    有偷竊之行為問題。被告雖承認本案案情經過，也知道未經
    同意拿他人物品屬犯法行為，足見其對違法性之辨識並未完
    全喪失，但被告因智能不足影響，對客觀訊息判斷與決策偏
    頗應為持續性地呈現障礙，故推定案發當時被告受到智能不
    足影響，面對所欲求之事物時，較難跳脫其慾望與衝動進而
    考慮到規範，以及行為後可能面臨的後果，因此對現實事物
    與法律規範的正確理解與判斷能力下降，辨識行為違法或依
    其辨識而行為之能力顯著減低」等節，有亞東紀念醫院110
    年4月16日精神鑑定報告書、本院110年度簡上字第84號刑事
    判決各1份在卷可參（見本院簡上卷第185至191頁），而被
    告本案之犯罪時間與前案犯罪時間相近，且實施上述精神鑑
    定之時間亦係在本案發生之後，足認被告於本案行為時，應
    同因中度智能不足致其辨識行為違法或依其辨識而行為之能
    力顯著降低，爰均依刑法第19條第2項之規定減輕其刑，並
    就其所犯未遂部分（附表編號5）依法遞減輕之。另被告業
    經前案判決諭知應於刑之執行完畢或赦免後令入相當處所施
    以監護1年，於110年9月29日確定（尚未執行），本院審酌
    被告前案所犯罪質與本案相同，則其於前案既經宣告監護處
    分1年，應已足期待被告充分獲得治療並改善其行為，故本
    案無再諭知監護處分之必要，附此敘明。
　㈣撤銷改判之說明：
　　原審以竊盜犯行事證明確，予以論罪科刑，固非無見；惟被
    告於本案行為時，有刑法第19條第2項之情形，已如前述，
    原判決未及審酌被告有此減刑事由而為量刑，稍有未洽。被
    告上訴請求減輕其刑，為有理由，自應由本院合議庭予以撤
    銷改判。
　㈤爰審酌被告為圖一己私利，趁機竊取他人私人財物，顯然缺
    乏尊重他人財產權之觀念，應予非難，惟考量其犯後坦承犯
    行之犯後態度，兼衡其犯罪之動機、目的、手段，及國中畢
    業之智識程度、為中度智能障礙之身心狀況、經濟狀況不佳
    、家屬亦無力照顧其生活之家庭狀況等一切情狀（見本院簡
    上卷第291頁），分別量處如附表主文欄所示之刑，並均諭
    知易科罰金之折算標準，另參酌上開各情，就其所犯上開有
    期徒刑之罪部分，定其應執行之刑如主文所示，並諭知易科
    罰金之折算標準。
四、沒收：
　㈠按犯罪所得，屬於犯罪行為人者，沒收之；前2項之沒收，於
    全部或一部不能沒收或不宜執行沒收時，追徵其價額。不予
    宣告沒收或追徵，刑法第38條之1第1項前段、第3項分別定
    有明文。
　㈡經查，被告所竊得之如附表編號1至4、6主文欄所示之物，均
    屬被告之犯罪所得，業經本院認定如前，且均未實際合法發
    還被害人，應依刑法第38條之1第1項、第3項之規定均宣告
    沒收，於全部或一部不能沒收時或不宜執行沒收時，追徵其
    價額。
　㈢至被告所竊取如附表編號2所示之身分證、健保卡、駕照、提
    款卡、如附表編號3所示之發票4張、如附表編號4所示之信
    用卡6張、提款卡3張、全家購物金卡1張、身分證、駕照及
    勞保公會證件，固屬被告之犯罪所得，惟上開物品均已遭丟
    棄乙節，業經被告於警詢中供承明確，且上開物品，均屬個
    人專屬物品，客觀價值非高，又前揭物品經註銷、掛失、重
    新製作後，即失其原有功能，是如對上開物品宣告沒收或追
    徵，實欠缺刑法上之重要性，爰依刑法第38條之2第2項規定
    ，均不予宣告沒收或追徵。
據上論斷，應依第455條之1第1項、第3項、第369條第1項前段、
第364條、第299條第1項前段（依刑事判決精簡原則，僅記載程
序法條），判決如主文。
本案經檢察官陳旭華聲請以簡易判決處刑，檢察官陳姵伊到庭執
行職務。
中　　華　　民　　國　　111 　年　　6 　　月　　23　　日
                  刑事第十八庭  審判長法　官　詹蕙嘉
　　　　　　　　　
　　　　　　　　　　　　　　　　　　　法　官　劉容妤
　　　　　　　　　
　　　　　　　　　　　　　　　　　　　法　官　劉明潔
以上正本證明與原本無異。
不得上訴。
                                　　　書記官　連思斐
中　　華　　民　　國　　111 　年　　6 　　月　　23　　日
附錄本案論罪科刑法條全文：
中華民國刑法第320條
意圖為自己或第三人不法之所有，而竊取他人之動產者，為竊盜
罪，處5年以下有期徒刑、拘役或50萬元以下罰金。
意圖為自己或第三人不法之利益，而竊佔他人之不動產者，依前
項之規定處斷。
前二項之未遂犯罰之。
附表：
編號 犯罪時間（民國） 犯罪地點 被害人 犯罪方式及竊取物品  主文 1 109年4月2日14時4分許 新北市○○區○○○路0號之統一超商內 王俐閔 於左列時間，在左列地點，徒手竊取被害人王俐閔所有置放於該店倉庫內之錢包1個（價值約新臺幣【下同】7,500元）、零錢包1個（價值約1,000元）、信用卡夾1個（價值約2,500元）、現金3,000元及悠遊卡1張（價值約300元），得手後逃離現場。 蔡瑞安犯竊盜罪，處有期徒刑貳月，如易科罰金，以新臺幣壹仟元折算壹日。未扣案之犯罪所得新臺幣參仟元、悠遊卡壹張、錢包壹個、零錢包壹個、信用卡長夾壹個均沒收，於全部或一部不能沒收或不宜執行沒收時，追徵其價額。 2 109年7月11日22時44分許 新北市○○區○○街000巷00號前 陳聖瑾 於左列時間，在左列地點，開啟告訴人陳聖瑾所有之車牌號碼000-000號普通重型機車車廂後，徒手竊取車廂內之錢包1個（內有現金1,900元、身分證、健保卡、駕照、提款卡等物），得手後逃離現場。 蔡瑞安犯竊盜罪，處有期徒刑貳月，如易科罰金，以新臺幣壹仟元折算壹日。未扣案之犯罪所得新臺幣壹仟玖佰元、錢包壹個均沒收，於全部或一部不能沒收或不宜執行沒收時，追徵其價額。 3 109年9月16日17時5分許 新北市○○區○○街000號之美廉社超商內 張椀晶 於左列時間，在左列地點，徒手竊取被害人張椀晶所有置放在該店倉庫內之錢包內之現金900元及發票4張，得手後逃離現場。 蔡瑞安犯竊盜罪，處有期徒刑貳月，如易科罰金，以新臺幣壹仟元折算壹日。未扣案之犯罪所得新臺幣玖佰元均沒收，於全部或一部不能沒收或不宜執行沒收時，追徵其價額。 4 109年10月23日18時45分許 新北市○○區○○○路000號之全家超商內 游慧怡 於左列時間，在左列地點，徒手竊取告訴人游慧怡所有置放在該店內辦公室之皮夾2個（內有信用卡6張、提款卡3張、全家購物金卡1張、現金7,400元、身分證、駕照及勞保公會證件等物，共價值約17,000元），得手後逃離現場。 蔡瑞安犯竊盜罪，處有期徒刑參月，如易科罰金，以新臺幣壹仟元折算壹日。未扣案之犯罪所得新臺幣柒仟肆佰元、皮夾貳個均沒收，於全部或一部不能沒收或不宜執行沒收時，追徵其價額。 5 109年11月3日3時許 新北市○○區○○街00號之阿和檳榔攤 洪美麗 於左列時間，在左列地點，徒手破壞檳榔攤之鎖頭及持木棍調整監視器角度，欲竊取檳榔攤內之財物而不遂，隨即逃離現場。 蔡瑞安犯竊盜未遂罪，處拘役肆拾日，如易科罰金，以新臺幣壹仟元折算壹日。 6 109年11月16日11時3分許 新北市○○區○○街00號之統一超商 周曉琳 於左列時間，在左列地點，徒手竊取被害人周曉琳所有置放在該店辦公室之錢包內之現金100元，得手後逃離現場。 蔡瑞安犯竊盜罪，處有期徒刑貳月，如易科罰金以新臺幣壹仟元折算壹日。未扣案之犯罪所得新臺幣壹佰元沒收，於全部或一部不能沒收或不宜執行沒收時，追徵其價額。